# “工程施工”及“工程结算”的列报

提问人：qjr1124 时间：2012-07-17 10:41:08
在编制资产负债报表时工程施工及工程结算归到存货项目。 在会计报表列示中，“工程结算”科目在资产负债表中应作为“工程施工”科目的抵减科目。 一、如果“工程施工”科目余额大于“工程结算”科目余额，则反映施工企业建造合同已完成部分尚未办理结算的价款总额，在资产负债表中列作一项流动资产，通过在资产负债表的“存货”项目增设的“已完工尚未结算款”项目列示； 二、反之，如果“工程施工”科目余额小于“工程结算”科目余额，则反映施工企业建造合同未完工部分已办理了结算的价款总额，在资产负债表上列作一项流动负债，通过在资产负债表的“预收款项”项目中增设的“已结算尚未完工工程”项目列示。 三、“工程施工”科目余额在工程未完工时，一直反映在账上，只有当合同完工时，才将相关“工程结算”科目与“工程施工”科目冲平。
讨论点： 1 、商品买卖，确认收入的条件之一是风险和报酬转移，转移占有，在资产负债表不在确认此部分存货，建造合同不同，依据点不同，是否违反了基本准则定义和确认条件； 2 、建造合同一方面确认收入/利润，另一方面却依旧大量的确认存货（假设工程结算很少）在表内列报，实质上并没有体现出存货向主营业务成本的结转过程，业务处理不连贯，报表披露指标很可能是真，如资产负债率。。。； 3 、针对第 2 点，商品买卖的合同是存货不再确认，所以对存货跌价准备也不确认。而建造合同不断在报表上可能确认减值损失，一直到工程完成，为报表的盈余管理带来了很大方便。 4 、工程施工-毛利如果是盈利的，则期末不断反映出是存货的增加，这与工程施工-成本不是重复计量存货的价值，是否符合历史成本计量属性？

回答人：chenyiwei
回复 qjr1124 的帖子
参照 2003 年的《施工企业会计核算办法》（财会[2003]27号）：
（二）在资产负债表中的“存货”项目下，增加“其中：已完工尚未结算款”项目，反映施工企业在建施工合同已完工部分但尚未办理结算的价款。本项目根据有关在建筑工合同的“工程施工”科目余额减“工程结算”科目余额后的差额填列。并在会计报表附注中披露下列信息：在建施工合同累计已发生的成本、累计已确认的毛利以及累计已结算的价款。 （四）在资产负债表中的“预收账款”项目下，增加“其中：已结算尚未完工工程”项目，反映施工企业在建施工合同未完工部分已办理了结算的价款。本项目根据有关在建施工合同的“工程结算”科目余额减“工程施工”科目余额后的差额填列。在会计报表附注中披露下列信息：在建施工合同已结算的价款、累计已发生的成本和累计已确认的毛利。
在目前的收入确认模型下，建造合同模式与商品销售模式有不同的考虑也是有理论依据的，即标的资产所有权上的主要风险和报酬在收入确认之前是否由本会计主体享有或承担。在销售商品模式下，在实现销售收入之前，商品所有权上的主要风险和报酬（包括但不限于公允价值变动风险、灭失风险、滞销积压风险等）由卖方承担。但在建造合同模式下，由于是先有买主，再有合同，资产系根据买主的要求定制，定价通常采用固定造价或者成本加成方式，且合同一般不可撤销，因此施工方并不承担标的资产所有权上的公允价值变动风险等主要风险和报酬，而是就其所提供的建筑施工劳务、工程材料和设备等向业主方收取工程价款，这也就是会计准则中的建造合同模式和提供劳务模式有较多相似点的原因。即，存货中的尚未结转成本的工程价款应当视作累计劳务成本，而不是标的资产的建造成本。
建造合同的这种核算模式，实际上是为了解决收入确认进度和结算进度不一致的问题。即由于尚未到结算时间点，导致还不能确认对业主方的应收款，实际上是把一部分已完工尚未结算的款项（包括毛利）体现在“存货”项目中，但实际上也可以在应收账款科目下设置“未开票应收账款”明细科目达到同样的效果，这样可能相对容易理解一些，但是在审计中会遇到对方不肯回函确认的麻烦，这就是准则选择在存货中反映此项目的原因。但总体上看，净资产并未因此虚增。你可以理解为：将对应于已确认的收入的成本部分转入营业成本，同时确认收入时借记“未结算应收账款”，只是把“未结算应收账款”在存货项目中列报。
由于建造合同的核算特点，其减值准备主要是针对未来可确认的收入不能涵盖未来将发生的成本的差额部分，和一般商品销售模式下的减值准备针对的是资产本身公允价值变动风险是有区别的。

提问人：poleon 时间：2012-12-11 17:33:03
回复 chenyiwei 的帖子
陈版：关于报表列示，咨询您一个细节问题，工程定期结算时，DR：应收账款；CR：工程结算；则期末时出现一方面为“已结算尚未完工款”作为预收账款列示，另一方面结算款还未收到，则挂在应收账款中，那么是不是有虚增资产负债的嫌疑，毕竟预收、应收均未收到款，是否对冲合适？
另外，若出现“已完工尚未结算款”存货，结算的应收账款同样收回或未收回来，则作为同相资产感觉变合适一些，是否为错觉？烦请指点~

回答人：chenyiwei
1 、同一建造合同的工程结算和工程施工可以抵减后以净额列报。 2 、还是建议分开列示，前者反映已到结算期，有权向业主方收取的款项；后者反映本企业已发生的合同投入成本。两者性质不同，分属货币性和非货币性资产。

提问人：asq 时间：2013-01-12 23:40:02
陈版： 同一建造合同如果抵销，基于下边的情况该如何抵销？
A公司承接了甲公司的一项建造合同，其中甲公司将建安部分直接发包给A公司，设备部分经由乙公司总包后转包给A公司。 在这种情况下，该建造合同作为一个不可分拆的合同，存在对甲乙公司已结算未收款的应收账款，也存在由于工程结算大于工程施工（成本、毛利）的已结算尚未完工款即预收款项。
请问，如何确定抵销方式，即预收款项如何分配到甲乙两个公司，以使预收与应收进行抵销。该项目已结算未收款金额为 6600 万元，已结算未完工款项金额为 3500 万元。
谢谢

回答人：chenyiwei
我理解能否抵销最根本的是看有无净额结算的法定权利或者合同权利。本案例中A实际上有分别直接对应于甲和乙的两个合同，这两个合同应分别确定工程结算和工程施工金额，同一合同内可以互抵，不同合同之间不能互抵。

提问人：sinvin 时间：2014-02-25 12:15:42
陈老师您好，您的回复总是有很强的理论依据，很是佩服。
关于施工合同收入确认，我有些疑惑，准则规定按照完工百分比确认收入和结算成本，依据是工程量占总工程量的比例或者实际完工成本占预计总成本的比例。 （ 1 ）如果按照实际成本与预计总成本的比例进行确认收入和结转成本，那么期末工程施工余额应该均为 0 ； （ 2 ）按照工程量确认收入成本，可能存在工程施工科目有余额，现在很多施工企业均没有工程量资料，仅仅是开票确认收入结转成本，与准则不符
目前基本是按照开票确认收入结转成本
对于上述问题，实际工作中怎么处理 好？还是按照谨慎性原则，没有结算的即使实际发生成本也不确认收入，结算多少确认多少收入并结转相应的成本。这样的话就会产生很大的工程施工余额

回答人：chenyiwei
首先还是应当尽量要求企业在会计核算中遵循准则的要求。如果能够合理估计总收入和总成本，合理确定完工进度的，应按照完工百分比法确认收入和结转成本，其中完工百分比按照建造合同准则规定的三种口径之一确定。
如果企业确实无法合理确定工程项目的完工进度，或者无法合理估计合同总收入或总成本的，则应进一步考虑出现这种情况的原因，是因为该工程项目自身的特点（如新承接的工程类型，缺乏可供参考的以往历史经验；或者技术难度高、不确定性大等），还是完全因为公司的会计基础工作不规范、内控水平低，导致无法获取采用完工百分比法所需的基础数据。如果是前一种情况的，则按照准则规定，应按照已发生且预计能够得到补偿的成本确认收入，同时将实际发生的成本转入营业成本，不确认利润；如果是后一种情况的，可能需要考虑对审计意见类型的影响了。

提问人：sdtianjh 时间：2014-10-28 17:57:36
按工程项目比较工程施工和工程结算余额，不区分该工程项目下的分项（如人工费、材料费等）。

回答人：chenyiwei
赞同此观点。

提问人：lileihome 时间：2015-01-11 19:28:33
建造合同是施工企业为建造一项资产或者在设计、技术、功能、最终用途等方面密切相关的数项资产而订立的合同。对于合同收入的确认时间，建造合同准则规定了 3 种：　　 1.施工期较长、施工期跨越了一个或几个会计年度、在资产负债表日尚未完工的建造合同，在资产负债表日确认当期已完工程部分的合同收入； 2 在以前会计年度开工本年度完工以及在本年度开工本年度完工的建造合同，在合同完工的当期确认收入；　3.能确认补偿费用（即合同变更、索赔、奖励等原因形成的追加收入）发生的当期。　　 根据相关税法规定，建造安装营业税纳税义务发生时间为：　　 1.实行合同完成后一次结算工程价款办法的工程合同，为完成合同、施工单位与发包单位进行工程合同价款结算的当天；　　 2.实行旬末或月中预支、月终结算、竣工后清算办法的工程项目，为月份终了与发包单位进行已完工程价款结算的当天；　　 3.实行按工程进度划分不同阶段、分段结算工程价款办法的工程合同，为各月份终了与发包单位进行已完工程价款结算的当天；　　 4.实行其他结算方式的工程合同，为与发包单位结算工程价款的当天。　　 显然，对合同收入的确认，建造合同准则与相关税法规定存在着时间上和金额上的差异。 例：“某工程形象进度工作量 10000 ，本期收款 6000 ，工程未结算”。按照营业税法，应该申报 6000 工作量的营业税费（申报就意味着财务上营业税负债义务的履行），其余的 4000 工作量的营业税费应该在工程结算或收款后再申报。 那么，会计处理为： 1 、当期计提营业税费 借：营业税金及附加 300 贷：应交税费-应交营业税 180 贷：递延营业税负债 120
2 、缴纳营业税费 借：应交税费-应交营业税 180 贷：银行存款 180
3 、收到工程款或工程结算完成 借：递延营业税负债 120 贷：应交税费-应交营业税 120
4 、缴纳营业税费 借：应交税费-应交营业税 120 贷：银行存款 120 请问将未结算放在递延营业税负债而没有放在应交税金合理吗？

回答人：chenyiwei
不存在“递延营业税负债”一说，建议作为“其他流动负债”项目列报，到法律上发生纳税义务时转入应交税费。

提问人：yingzi2013 时间：2015-12-12 20:58:28
陈版主，您好，我公司是装修公司， 10 月份有甲乙工程都刚开始，我十月份的资产负债表，把俩个工程的工程施工都计入存货；到了 11 月，其中乙工程完工，我就把甲工程 11 月份的工程施工放在存货里面，乙工程结算掉，然后乙的工程施工与工程结算的差额，放在预收账款里面，资产负债表就左右不相等了，我想知道上个月的存货，和预收账款对这个月的存货和预收账款会有影响么？

回答人：chenyiwei
已完工的项目，期末时其工程施工和工程结算均不应有余额，为何 11 月乙工程完工结算后，“乙的工程结算与工程施工的差额，放在预收账款里面”？乙的收入确认和成本结转是否及时？

提问人：yingzi2013 时间：2015-12-13 11:15:59
版主，不好意思，我可能没表达清楚。比如 10 月份有俩个工程甲乙，十月份底，俩个工程都没有完工，期间收到的钱，都是 借：银行存款 贷：应收账款 在资产负债表上，把工程施工都列在存货里面。到了十一月份，乙工程完工了，我把乙工程结算了，那十一月份的资产负债表的存货科目是不是就包含了十月份和十一月份甲工程的工程施工合计就行了？

回答人：chenyiwei
到 11 月乙工程完工时，其累积的收入、成本均应确认到 100 ％，并将该工程的工程施工和工程结算对冲。 11 月末的存货和预收账款余额中都不应再包含已完工的乙工程的相关金额。

提问人：呼叫帮助 时间：2017-03-19 13:22:13
A 公司与某企业签订某项目的工程、设计、设备制造和供应、交付、施工和安装、测试、试车和培训的总承包合同。A 公司中标后将所有的业务交给本公司三个分公司，三个分公司承接同一项目不同部分。分公司与A 公司均独立核算，年末，A 公司与分公司报表进行汇总后对外报出。请问陈版：三个分公司承接同一项目不同部分的收入又如何确认 ？

回答人：chenyiwei
请参考《瑞华研究 2010 ～ 2016 汇编》之“问题2-1-8（合并范围内两公司承接同一项目不同部分的收入确认问题）”。

提问人：呼叫帮助 时间：2017-03-20 18:17:01
对于海外的工程项目，企业无法合理确定工程项目的完工进度，或者无法合理估计合同总收入或总成本的，企业难以采用完工百分比法所需的基础数据。原因既有工程项目自身的特点，又要海外项目会计基础工作相对薄弱、管理水平低等因素，所以企业按实际发生的成本转入营业成本，不确认利润。对于这种情况，我们是否需要考虑对审计意见类型的影响？

回答人：chenyiwei
要考虑该问题是否由于内部控制和会计基础工作薄弱导致问题，该问题是否还可能存在其他方面的导致审计范围受限制的影响等。如果只是由于客观原因无法使用完工百分比法，但内控有效，核算无重大错报，则无影响。

提问人：154448816 时间：2017-04-17 23:01:01
借此贴请问陈老师，您说的施工企业计提减值损失是“其减值准备主要是针对未来可确认的收入不能涵盖未来将发生的成本的差额部分”。但企业在现时下并没有发生这部分未来收入和成本，而且在工程施工科目里也没有计这部分的成本，为什么还要计提损失呢？
我搞不懂本质的原因是什么。希望能请陈老师解释一下。

回答人：chenyiwei
你可以参考或有事项准则中对亏损合同准备确认预计负债的规定，原理相同。

提问人：wlj200232 时间：2018-08-17 18:08:46
请教陈版，在报表存货其中项列报时，工程施工能否放入库存商品中合计填列？

回答人：chenyiwei
不建议，性质不同，而且更接近于在产品。

提问人：vanaya 时间：2018-10-28 17:07:04
继续请教： 如果某项目是预计亏损合同，按准则计提了减值准备，但在年末工程结算是大于工程施工的，也就是没有存货余额，那此时计提的减值准备披露在那个项目下？难道披露一个存货的负数？还是说把这个负数又重分类到预计负债？

回答人：chenyiwei
预计负债。

提问人：yemingzhu1980 时间：2019-05-03 10:22:23
陈老师，您的这个答复，现在还有效吗？

回答人：chenyiwei
新收入准则下对建造合同的具体核算有些差异，但该回复的基本原则仍然适用。